【裁判字號】    90,上重訴,36
【裁判日期】    901113
【裁判案由】    強姦殺人
【裁判全文】
臺灣高等法院臺中分院刑事判決               
                           民國九十年度上重訴字第三六號
      上  訴  人  臺灣臺中地方法院檢察署檢察官
      上  訴  人
      即  被  告  劉榮華
                  劉榮三
      共      同              
      指定辯護人  本院公設辯護人  郭博益
      上  訴  人
      即  被  告  張鎮興
      選任辯護人  高如應  律師
右上訴人等因被告等殺人等案件，不服臺灣台中地方法院中華民
國九十年八月二十八日第一審判決（民國九十年度重訴字第九一
四號，起訴案號：臺灣台中地方法院檢察署民國九十年度偵字第
三０四八、四四０八、五九三六號），提起上訴，本院判決如左
：
      主      文
上訴駁回。
      事      實
一、癸○○曾於民國（下同）八十五年八月二十三日因違反麻醉
    藥品管理條例案件，經原審判處有期徒刑四月確定，又於八
    十五年八月三十一日因竊盜案經原審判處有期徒刑一年六月
    確定，定執行刑有期徒刑一年八月，甫於八十七年一月十一
    日執行完畢，仍不知悔改。子○○於八十九年五月一日因妨
    害家庭案件，經台灣板橋地方法院判處有期徒刑二月，緩刑
    五年確定，尚在緩刑期間，癸○○、子○○係兄弟，己○○
    、癸○○曾於八十九年間共同連續犯搶奪案件，經原審於八
    十九年十二月十三日分別判處有期徒刑一年八月、二年二月
    （前開搶奪案目前尚待執行）。
二、癸○○、己○○於九十年一月二日，因搭訕而認識在台中縣
    大雅鄉中清路貂嬋檳榔攤販賣檳榔之女子Ａ（姓名詳卷附姓
    名代號對照表），見其頗具姿色，意圖追求，適九十年一月
    五日子○○駕駛車號00－○○○○號自用小客車南下台中
    找癸○○，癸○○、己○○乃於當日中午以電話邀甲○出遊
    ，癸○○、子○○與己○○三人於同日下午七時許載甲○離
    開前開檳榔攤，同日晚上八時許，四人抵達台中縣豐原市西
    勢街閤家歡ＫＴＶ唱歌，後先由己○○陪同甲○外出購買二
    瓶茅台酒至ＫＴＶ內共飲，同日晚上十時許離開ＫＴＶ後，
    由四人駕車外出兜風。晚上約十一時許，車行接近台中縣豐
    原市中正公園附近，詎己○○竟於車內興起淫念，而在前開
    自用小客車後座，對甲○以強暴之方法為性交，事畢，將甲
    ○載往台中縣豐原市中正公園，癸○○將前開自用小客車停
    妥後，待己○○走出車外後，亦起淫念，而對甲○以強暴之
    方式為性交，事畢，因為甲○聲稱要對癸○○、己○○等人
    提出告訴，癸○○怕甲○返家後對渠等提出強制性交之告訴
    ，乃由癸○○另起意剝奪甲○行動自由、殺害甲○並毀損屍
    體，己○○、子○○亦附合同意，其中子○○並表示「要做
    就不要留下證據，把東西收好丟掉」等語，之後甲○要求渠
    三人帶伊回家，三人均基於共同殺害甲○、妨害甲○行動自
    由及共同損壞屍體之犯意聯絡，強行載甲○至台中縣后里一
    處在中國石油加油站，以此強暴之方式非法剝奪甲○之行動
    自由，並由己○○下車購買新台幣（下同）十元之保特瓶裝
    汽油一瓶，以便共同殺害甲○及毀損其屍體，於同日凌晨一
    時五十分許抵達台中縣石岡鄉○○路○號之中國石油加油站
    ，三人稍作休息，甲○並以公共電話聯絡其友人後，此時甲
    ○尚不知癸○○等人之前開謀議，仍再度哀求癸○○等人載
    其回家，癸○○等人未應允，仍繼續尋找作案地點，並繼續
    非法剝奪甲○行動自由，嗣於九十年一月六日凌晨二時二十
    四分至凌晨三時六分之間某時，癸○○將車停在台中縣新社
    鄉○○村○○街○區○○道路○○○○○○號處旁，即下車
    至後行李箱拿出其所有之鐵鎚一把，子○○則下車把風，由
    癸○○以前開鐵槌重擊甲○頸部及頭部，致甲○倒地，癸○
    ○再命己○○將甲○之內褲脫下，由癸○○以前開購得之汽
    油潑灑在甲○下體處，並點火焚燒，意圖毀去其與己○○分
    別強暴甲○之跡證，致甲○身上之裙子著火而痛苦狂奔並跌
    落乾溝內坐在地面上，癸○○、己○○見甲○尚未死亡，乃
    由己○○、癸○○先後持鐵槌重擊甲○頭部多處，癸○○並
    以腳踢甲○之頭部，致甲○頭骨破裂、腦漿外溢死亡始罷手
    ，事畢為圖掩藏甲○之身分，癸○○乃持前開購買之汽油潑
    灑在甲○屍體之頭部，且點火焚燒，並將甲○之隨身物品、
    皮包取走，先後由癸○○、子○○開車離去，同日凌晨三時
    三十二分三人從台中縣新社鄉左轉豐勢路往豐原方向行駛，
    行車至台中縣豐原市角潭路大排水溝旁，由己○○將甲○之
    皮包、隨身物品及前開作案用鐵槌丟入排水溝內以湮滅證據
    ，子○○並提醒癸○○、己○○是否已將甲○之皮包丟棄後
    ，再由子○○駕駛前開自用小客車至己○○位於台中縣神岡
    鄉○○路○鄰○○路○○○巷○○號家中將染血衣物換掉，
    再由子○○單獨駕車北上。於同年一月六日下午三時四十五
    分許，路人陳國雄、詹樹森發現甲○經放火焚燒之屍體，報
    警前往採證，經台灣台中地方法院檢察署檢察官解剖相驗，
    經比對血型及ＤＮＡ確定死者身分，另路人劉嘉輝於同年一
    月七日上午十時許，在台中縣豐原市○○路○段○○○號對
    面溝圳內發現遭丟棄之甲○皮包衣物及前開作案用鐵槌一支
    ，報警後經警採證後扣案，癸○○、己○○得知案發，乃北
    上藏匿於子○○住處，經警追查而於九十年二月十日晚上十
    時三十分許，在台北縣三重市○○街○○○巷○○號五樓子
    ○○住處逮捕三人。
三、案經甲○之父母（姓名詳卷附姓名代號對照表）訴請台中縣
    警察局東勢分局報請台灣臺中地方法院檢察署檢察官偵查起
    訴。
    理      由
一、訊據上訴人即被告（下稱被告）癸○○坦承與甲○發生性關
    係後，要求被告己○○購買汽油並以火燒甲○等情不諱；被
    告己○○坦承有與甲○發生性關係並曾拿鐵槌打擊甲○數下
    等情不諱；被告子○○坦承案發時與被告癸○○、己○○在
    一起，事後並曾提醒被告癸○○等人湮滅證據等情不諱，惟
    被告癸○○、己○○則均矢口否認強制性交、妨害自由及殺
    人、毀損屍體犯行；被告子○○亦否認有何妨害自由、殺人
    及毀損屍體犯行，被告癸○○辯稱：伊是與甲○以一萬元之
    代價，經甲○之同意為性交易，且因甲○其後向伊索取五萬
    元之性交易代價，並拿出汽油準備同歸於盡，伊才以火燒甲
    ○，但甲○並未因而死亡，是己○○重擊甲○頭部致甲○死
    亡，期間伊還拿電話卡給甲○打電話，不可能剝奪甲○行動
    自由云云。被告己○○則辯稱：甲○是自願與伊發生性關係
    ，伊沒有殺害甲○之故意，是被告癸○○脅迫伊要共同承擔
    ，伊才輕敲甲○二下，沒有毀損屍體也沒有剝奪甲○行動自
    由云云；被告子○○則辯稱：伊因為不勝酒力，醉倒車上，
    根本不知道被告癸○○、己○○作了什麼，伊是在被告己○
    ○等人湮滅證據時才被叫醒，沒有剝奪甲○行動自由、殺人
    、毀損屍體云云。嗣於本院審理時，被告子○○供稱：「我
    回到豐原之後，他們要拿皮包時，我才說皮包有無從現場拿
    起來，前面之事實我根本沒有參與，我那天喝醉了，唱完Ｋ
    ＴＶ後，我是己○○扶出來的，不清楚，我沒有被刑求」等
    語；被告癸○○供稱：「我有與甲○性交，但是是金錢買賣
    ，她（被害人）跟我拿錢時，我不同意，汽油是甲○拿下來
    說要潑我的車子，我才拿來潑她，我沒有剝奪甲○之行動自
    由，己○○打幾下，我不清楚，當時我在車上，且甲○尚未
    死亡，她當時還在撲她迷你裙上的火，後來我住在己○○家
    ，因子○○出車禍，我們才去台北看他，我並沒有被刑求」
    等語；被告己○○則供稱：「唱完ＫＴＶ後，我扶著子○○
    出來，我沒有對甲○強制性交，我是怕被警察借提出去刑求
    才講偵查卷第五十八頁至第六十頁的話，在警訊時是被刑求
    完後，才作口供的，我有去買十元之保特瓶裝汽油一瓶，不
    過是癸○○要我去買的，後來癸○○要我脫那女孩子的褲子
    ，不然要我死，當時我有阻止癸○○，我若沒有打，癸○○
    說要我死，所以我有敲甲○兩下，在左背部，我打甲○時，
    她已經死了，我只是敲給癸○○看而已，甲○當時全身著火
    痛苦萬分，癸○○還一直打，我在車上，只看到大火燒，我
    不知情，後來是我載癸○○去台北的」等語。惟查：
(一)、被告癸○○、己○○於偵查及原審調查時均供稱有遭警刑
      求，故渠等於警訊中所為陳述均不足採為證據云云，被告
      己○○於本院仍供稱被刑求，被告癸○○則稱未被刑求云
      云，然被告癸○○於原審勘驗偵訊錄影帶時親自表示伊沒
      有遭刑求，警察對伊很好等語，而被告己○○於警訊時均
      端坐椅子上，並無異狀，眼睛注視電腦螢幕，陳述清楚，
      業據原審於九十年七月二十日勘驗己○○之偵訊錄影帶，
      制有勘驗筆錄並有錄影帶三捲附卷可憑，且證人即承辦警
      員詹捷州、李文雄均到庭結證稱本案事證明確，沒有必要
      刑求，渠等均無刑求等語明確，再被告癸○○、己○○於
      移送台灣台中地方法院檢察署檢察官複訊時，該署檢察官
      提示警訊筆錄時均答稱：筆錄實在，且沒有被警方刑求等
      語，有前開偵訊筆錄在卷可憑，是以被告己○○、癸○○
      前開刑求抗辯，顯係卸責之詞，不足採信，先此敘明。
(二)、被告癸○○於警訊、偵訊中分別坦承：「我持鐵槌敲擊該
      女子後腦一下，該女子應聲倒地，後又站起來，我又對其
      頭部敲二下後，頭部流血倒地，：：：我就將火點著，她
      衝向我，：：己○○就拿鐵槌猛力敲擊該女子頭部：：」
      等語（見癸○○警訊筆錄）「我一生氣才拿我所有工作用
      之鐵槌打她後頸部二下，王女就倒了下來，：：：，並把
      王女推入溝渠，我再將汽車潑到王女身上：：王女痛而跑
      來跑去，此時：：王女仍然在說話，己○○則拿鐵槌再次
      毆打王女頭部，：：」等語明確（見癸○○九十年二月十
      一日偵訊筆錄），核與己○○於警訊及偵訊筆錄中分別坦
      承：「商談後癸○○提議要殺害王女，子○○附議要做就
      做乾淨一點：：癸○○從車子後行李廂，取出鐵槌追打王
      女，王女倒地後，：：癸○○再將汽油倒入王女下體，癸
      ○○將汽油點燃，王女尚未死亡，因疼痛在排水溝掙扎，
      癸○○再以鐵槌敲打王女頭部和後背，王女不支倒地，：
      ：我以鐵槌敲打二下完上車」（見己○○警訊筆錄）「癸
      ○○：：示意要把她開到僻靜處做掉，：：癸○○仍說要
      做就要做乾淨一點，子○○也知道癸○○的打算，也跟著
      附和，：：」「癸○○拿鐵槌毆打王女很多下：：用打火
      機點燃，王女因灼痛，起身跑動，這時癸○○叫我再拿鐵
      槌打王女，：：」等語（見九十年二月十一日己○○偵訊
      筆錄）相符，且與被告子○○於九十年二月十一日偵訊中
      所供：「是我弟癸○○的主意」（檢察官問：何人提議殺
      甲○？）等語相符。再查甲○之屍體經解剖鑑驗結果，甲
      ○腦漿已溢出頭皮外表，頭部多處不規則之裂痕，兩側均
      有，且大小不等、傷口深淺不一甚或不同之鈍器物，又傷
      口兩側均有傷害，致命傷為頭部，有台灣台中地方法院檢
      察署相驗屍體證明書、驗斷書及法醫師解剖紀錄一紙附卷
      可憑，並經法醫師高大成結證稱：「因為力量差距很大，
      造成傷口深淺不一，因為一般人同時間被打，最多是兩邊
      或三邊，若四面八方都有被打，就可能有二人以上，而且
      有兩種凶器，一種是鐵器，一種是木器或用腳踢，圓形凹
      陷骨折可能是鐵槌造成，線狀骨折可能是棍子或用腳踢」
      等語明確，核與被告癸○○於原審調查、審理時供稱曾用
      腳踢被害人等語（見九十年四月十日癸○○調查筆錄、原
      審審判筆錄）相符，並有鐵槌一把扣案可稽。再被告癸○
      ○稱其未以鐵槌打王女頭部，經法務部調查局測試呈情緒
      波動反應，研判有說謊，有該部（九十）陸（三）字第九
      ００四六三０三號鑑定通知書一紙在卷可憑，是以甲○係
      遭被告癸○○、己○○分持鐵槌毆傷及用腳踢頭部致死可
      以認定，再查被告癸○○、己○○、子○○於凌晨將車行
      至山區偏遠處，衡情甲○應係驚恐萬分，焉有可能尚以汽
      油威嚇癸○○並期待癸○○給付金錢之理，被告癸○○辯
      稱是甲○自己拿出汽油說要同歸於盡及被告癸○○、己○
      ○辯稱均未以鐵槌重擊甲○頭部云云，均不足採信。
(三)、被告癸○○、己○○分別坦承曾在甲○生前與之發生性交
      行為，其中被告癸○○之血液ＤＮＡ與甲○陰道及肛門棉
      棒（精子細胞層）ＤＮＡ之ＳＴＲ型別相同，並有內政部
      警政署刑事警察局九十刑醫字一七二０五號鑑驗書一紙附
      卷可憑，而該性交行為並非出於甲○意願，業據被告子○
      ○於偵訊中供稱：「因一開始甲○不肯與己○○發生性行
      為，只是後來就沒有掙扎了，因為當時我坐在車內」「一
      開始王女不肯與我弟發生性行為，：：」等語（見九十年
      二月十一日子○○偵訊筆錄），被告癸○○強暴甲○部分
      ，另據被告己○○於警訊、偵訊及原審調查中均供稱被告
      癸○○強暴甲○，是被告癸○○親口說的，癸○○說要上
      王女時，王女不肯，伊有看到車子在搖等語明確（見警訊
      、九十年二月十六日己○○偵訊筆錄），而法醫於甲○死
      後檢視其泌尿生殖及附屬器官發現：甲○陰道入口處有一
      處女膜較深之裂痕，較新鮮，於六點方向，其兩側大腿亦
      可見皮下出血，陰阜週圍呈較紅腫且合併皮下出血，子宮
      亦可見出血，生前有受強力撞擊，有前開解剖紀錄一紙，
      並經證人即法醫師高大成於原審結證稱：子宮出血可認定
      遭強暴等語明確，況被告等人與甲○結識才三天，並非舊
      識，殊難想像甲○會在短時間內分別自願與被告己○○、
      癸○○發生性關係，又倘甲○分別自願與渠二人發生性關
      係，又何以遭來殺身之禍？是以被告癸○○、己○○二人
      均分別以強制力與甲○性交可以認定。
(四)、被告子○○於案發當時與被告癸○○、己○○始終在一起
      ，直到被告癸○○、己○○回到己○○家中，且於九十年
      二月十一日偵訊時坦承：「我只說，如果要做，就不要留
      下證據，把東西收好丟掉」等語（檢察官問：得知癸○○
      之主意後，做何表示？），核與被告己○○於前開偵查庭
      中所供：「癸○○仍說要做就做乾淨一點，子○○也知道
      癸○○的打算，也跟著附和」「子○○也有開一段時間之
      車子，他也知道癸○○提議殺王女的事」等語相符，並與
      被告己○○於原審九十年七月十三日調查庭中供稱：「在
      公老坪那邊就說了，子○○說完後一起去買汽油」（法官
      問：要做就做乾淨一點，子○○是在何處說？）「他們倆
      個不肯，就說要把她殺掉」（法官問：為何不阻止？）「
      現場那支煙就是子○○的」「要去豐原」（法官問：何時
      才換子○○開車？），且被告子○○於偵查中供稱伊知道
      己○○強暴王女，剛開始王女不要，後來才沒有掙扎，因
      為當時伊坐在車上等語，顯然被告子○○於車行至台中縣
      豐原市中正公園公老坪附近，已經清醒，又被告等人在九
      十年一月五日二十二時離開ＫＴＶ，業據該ＫＴＶ服務生
      李宗達於警訊中供證明確，同月六日凌晨一時五十分許，
      在台中縣石岡鄉○○路○號中國石油加油站休息，二時二
      十四分經過台中縣新社鄉○○村○○街○○○號處由新社
      鄉中興嶺方向進入案發處，而於九十年一月六日三時六分
      許折返同一地點往新社鄉中興嶺方向，同日凌晨三時三十
      二分許由新社鄉萬仙街左轉豐勢路往豐原方向，有監視器
      拍攝之影像三紙附卷可憑，是以被告癸○○等人於九十年
      一月六日凌晨二時二十四分三十七秒在距離案發地點約三
      公里處前往案發地點行駛，後來在九十年一月六日凌晨三
      時六分四十八秒再折返前開協中街五十五號，如果被告等
      人車行速度為時速六十公里，推算渠等尋找作案地點及行
      凶之之時間僅約三十多分鐘，被告癸○○於原審審理時亦
      供稱在案發地點大約停留一、二十分鐘等語，渠等在后里
      買汽油，在前後不到一個小時之時間由石岡鄉明德路經新
      社鄉協成村到案發地點再折返，堪認渠等係預謀行凶而非
      臨時在案發現場起意行凶，而被告子○○於原審審理時供
      稱伊未見癸○○、己○○與王女性行為及未見癸○○、張
      鎮與二人傷害王女乙節經測試呈情緒波動反應，研判應有
      說謊，有法務部調查局（九十）陸（三）字第九００四六
      三０三號鑑定通知書一紙附卷可參，且被告子○○事後並
      有「要做就不要留下證據」之表示，並一同前往購買汽油
      ，再一同前往案發地點，復在前往豐原時由其駕駛自用小
      客車附載被告癸○○、己○○離去，被告子○○有殺人及
      毀損屍體之同謀，堪以認定，被告子○○於本院審理時空
      言否認其在偵查中所為之供述，乃屬圖卸刑責之詞，不可
      採信。
(五)、再查甲○之生前所著內褲已成焦黑狀，與其生前所著衣服
      均檢出有汽油成份，有內政部刑事警察局九十年一月二十
      日鑑驗通知書一份在卷可憑及有燒焦之短裙之相片一幀附
      卷，核與被告癸○○於警訊、偵訊及原審審理時供稱甲○
      生前，有以火燒甲○之行為等語及被告己○○於偵審中均
      供稱被告癸○○有以火燒甲○下體，且被告癸○○於動手
      燒被害人下體之前有說過，其目的是要破壞留在甲○體內
      之精液等語（見九十年二月十一日偵訊筆錄）相符，參酌
      甲○解剖後氣管內並未吸入碳粒等情狀，堪認被告己○○
      供稱被告癸○○曾於甲○生前以火燒其下體等語，可以採
      認。復查甲○死後解剖其氣管發現碳粒及濃煙均止於甲狀
      軟骨以上，且未見火焰吸入之燒焦粘膜，有前開解剖紀錄
      可憑，且甲○屍體面部燒灼嚴重，無法辨識容貌，有甲○
      陳屍現場相片及解剖相片各一組附卷可憑，並經證人即法
      醫師高大成於原審結證明確，堪信甲○死後有遭焚毀面部
      之情形，且被告癸○○於偵訊及原審調查、審理時均坦承
      案發時汽油係伊點燃等語，堪信被告癸○○有以火毀損屍
      體之行為，而被告三人在謀議殺害甲○，並決意要做就做
      乾淨，不要留下證據後，共同至后里買瓶裝汽油，再至案
      發地點殺害之，其縱未親自下手焚屍，亦應有以被告癸○
      ○之行為為自己之行為之同謀，渠三人均犯刑法第二百四
      十七條之毀損屍體罪，亦可認定。
(六)、被告三人既於九十年一月五日十一時許，在台中縣豐原市
      中正公園公老坪起意殺害王女以掩飾被告己○○、癸○○
      對甲○強制性交之跡證，則自該時地起，自有起意剝奪甲
      ○行動自由之犯意聯絡，雖甲○曾在期間打電話予友人蔡
      瓊雯，惟查自公老坪到案發地點，均係人煙罕至之地，且
      時間發生在深夜，被害人面對駕駛自用小客車之被告三男
      子，衡情應不至於輕舉妄動，被告三人亦應深知其無必要
      限制甲○打電話，是以被告癸○○辯稱伊曾經借電話卡予
      甲○打電話，自無剝奪甲○行動自由之意云云，亦不足採
      信。況甲○於案發前與前開友人通電話時，王女哭訴說對
      方對她毛手毛腳，王女曾在電話中表示要回家，但對方不
      載其回家，王女好像很累了，第三通電話說她想回來，用
      求救的口氣，最後一通電話雖然語氣比較平靜，但是她說
      無論如何要在檳榔攤等她回來，後來甲○之電話好像被搶
      走，沒有再回答等語，業據證人蔡瓊雯於偵訊及原審調查
      時結證明確，則甲○之行動有遭受非法剝奪之情形，堪以
      認定。
(七)、查被告癸○○命被告己○○將甲○之內褲脫下，由被告癸
      ○○以汽油潑灑在甲○下體處，並點火焚燒之事實，業據
      被告己○○於警訊時及偵查中供述明確（見偵查卷第二十
      八頁、第五十九頁反面），被告癸○○於本院審理時就此
      部分請求測謊鑑定，惟測謊之鑑驗，係就受測人對相關事
      項之詢答，對應其神經、呼吸、心跳等反應而判斷，其鑑
      驗結果有時因受測人之生理、心理因素而受影響，該鑑驗
      結果僅為審判之參考，而非為判斷之唯一及絕對之依據（
      最高法院八十五年度台上字第五七九一號刑事判決意旨參
      照），且本案發生後迄今已近十個月，是本院認無對此部
      分送請測謊之必要。被告子○○請求傳訊謝秀梅、林宏文
      、陳意惠及函調三重市漢濱汽車修理廠修理ＤＸ－５９０
      ５自用小客車資料，予以證明被告子○○於八十九年底，
      因喝酒發生事故受傷云云，此乃案發前之事，核與本案無
      涉，無傳訊函調之必要。又被告子○○係因喝酒由被告己
      ○○扶著走出ＫＴＶ，雖已據被告子○○、己○○於本院
      供述明確，惟無法證明被告子○○於案發之時已達心神喪
      失之程度，況依前所述，被告子○○於九十年一月五日晚
      上十時離開ＫＴＶ後，同晚十一時許在車行至台中縣豐原
      市中正公園公老坪附近，已經清醒，自無調取該ＫＴＶ九
      十年一月五日下午二十時至二十二時錄影帶之必要。關於
      ○○○○○○○○○四號電話於九十年一月五、六日通話
      紀錄，有卷附之東信電訊電話明細單一紙可資為憑（見偵
      查卷第八十七頁至第八十九頁），且被告子○○於本院供
      稱其於案發時並未打過電話，從而被告子○○聲請調閱該
      電話九十年一月五日、六日通聯紀錄，亦無必要，附此敘
      明。
二、核被告己○○、癸○○所為，均係犯刑法第二百二十一條強
    制性交罪、刑法第三百零二條第一項之非法剝奪他人行動自
    由罪、第二百七十一條第一項之殺人罪、第二百四十七條之
    毀損屍體罪，被告子○○所為係犯刑法第三百零二條第一項
    之非法剝奪他人行動自由罪、第二百七十一條第一項之殺人
    罪、第二百四十七條之毀損屍體罪，被告癸○○、己○○、
    子○○所犯非法剝奪他人行動自由罪、殺人罪與毀損屍體罪
    間均有犯意之聯絡與行為之分擔，應論以共同正犯，渠等共
    犯前開三罪間且有方法結果之牽連關係，為牽連犯，應依刑
    法第五十五後段從一重論以殺人罪。公訴人雖未於起訴書論
    及被告三人毀損屍體部分，惟查被告三人於謀議殺害甲○時
    曾就「要做就做乾淨一點」乙節達成共識，並一起到加油站
    購買瓶裝汽油，且於甲○死亡後，隨即以汽油焚燒其面部，
    堪認被告三人於謀議殺人之同時已串謀毀損屍體，且該毀損
    屍體之犯行、妨害自由與殺人犯行有牽連犯之裁判上一罪關
    係，為起訴效力所及，自得一併審理之，又公訴人雖認被告
    己○○、癸○○共犯刑法第二百二十六條之一、第二百二十
    二條第一項第一款共同強制性交而故意殺被害人罪，惟查本
    件被告己○○、子○○分別係在不同時地對甲○為強制性交
    ，且被告己○○於對甲○強制性交後，自車上離去，對於被
    告癸○○之強制性交行為並未親自見聞，只看到小客車在振
    動，此外復不能證明被告癸○○、己○○在各自為強暴行為
    之前曾謀議先後要對甲○為強制性交，難以認定被告己○○
    、癸○○對強制性交部分有犯意之聯絡與行為之分擔，渠二
    人係各自單獨犯刑法第二百二十一條之罪，可以認定，再查
    被告癸○○、己○○均堅決否認在強制性交前即有殺害甲○
    之預謀，按刑法上強姦故意殺人罪，所稱故意係指對強姦與
    殺人兩者應有包括之認識，如僅有強姦之認識，於強姦後另
    行起意殺害被害人滅口，即強姦與殺人分別起意，應依數罪
    併罰處斷，最高法院七十二年台上字第五二五號著有判例可
    參，經查甲○遭強制性交之時間係九十年一月五日十一時許
    ，地點在台中縣豐原市中正公園附近，其後尋得殺人地點之
    時間係九十年一月六日凌晨二時至三時之間，地點在新社鄉
    協成村南華街山區產業道路上，距離遙遠，時間亦不密接，
    倘其等在對甲○為強制性交前即決意殺害之，衡情應不會選
    擇在公園附近為性交行為，況依被告三人於偵查中如理由欄
    一（四）所供，顯然三人係在前開公園公老坪處始謀議殺害
    甲○，況公訴人亦認定被告三人是因為甲○聲稱要提出告訴
    ，才另起意萌生殺機，揆諸前揭說明意旨應係分論強制性交
    及殺人罪，公訴人被告癸○○、己○○係犯刑法第二百二十
    六條之一、第二百二十二條第一項第一款之共同強制性交而
    故意殺之被害人罪，容有誤會，起訴法條應予變更。被告己
    ○○、癸○○所犯刑法第二百二十一條之強制性交罪與殺人
    罪間，均犯意各別，罪名亦殊，均應分論併罰。再告訴代理
    人雖一再指稱被告等有拿取被害人皮包，應另涉有強盜犯行
    等語，然按刑法第三百二十八條之強盜罪以意圖為自己或第
    三人不法之所有為構成要件之一，訊據被告癸○○、己○○
    均堅決否認有強盜犯行，被告癸○○雖供稱看到被告己○○
    在甲○死亡後搶去甲○之皮包等語，惟甲○死後兩手均緊抓
    雜草，有相片數幀附卷可憑，依前開情形可推斷，死者不可
    能在死後有被搶皮包之情形，業據證人即法醫師高大成於原
    審結證明確，是以自不得僅憑被告癸○○、己○○各自指訴
    對方搶去甲○之皮包，即認定被告己○○、癸○○尚有強盜
    犯行，再被告子○○於原審審理時供稱被告癸○○、己○○
    在豐原湮滅證據時，伊有特別問被害人之皮包有無拿起來等
    語明確，而被害人甲○在檳榔攤下班後即受邀前往ＫＴＶ唱
    歌，亦不可能攜帶大額金錢，致遭覬覦，是以被告三人即使
    案發後有拿被害人之皮包，目的亦是湮滅證據而非意圖為自
    已或他人不法之所有，揆諸前揭說明意旨即不構成強盜犯行
    ，附此敘明。被告癸○○曾於八十五年八月二十三日因違反
    麻醉藥品管理條例案件，經原審判處有期徒刑四月確定，又
    於八十五年八月三十一日因竊盜案經原審判處有期徒刑一年
    六月確定，定執行刑有期徒刑一年八月，甫於八十七年一月
    十一日執行完畢，有台灣台中地方法院檢察署刑案資料查註
    紀錄表及全國前科紀錄表各一紙附卷可憑，不知悔改，五年
    內再犯本件有期徒刑以上之罪，各應加重其本刑，但刑法第
    二百七十一條第一項本刑為死刑、無期徒刑部分不得加重。
    原審適用刑法第二十八條、第二百二十一條、第三百零二條
    第一項、第二百七十一條第一項、第二百四十七條、第四十
    七條、第九十一條之一第一項、第二項、第三十七條第一項
    、第五十五條、第五十一條第二款、第三十八條第一項第二
    款、罰金罰鍰提高標準條例第一條前段之規定，審酌被告癸
    ○○、己○○與被害人甲○認識僅有數天，竟利用甲○年輕
    而不知人心險惡之弱點，先後加以性侵害後再以極為殘忍之
    手段凌遲至死，被告子○○身為被告癸○○之兄長，不知阻
    止弟弟犯下滔天大罪，竟隨同被告癸○○、己○○謀議殺害
    甲○並為把風行為，三人所為泯滅人性、法理難容，犯後湮
    滅罪證、相偕逃亡串供，且於原審調查審理期間否認犯行，
    互相推諉，毫無悔意，惡性重大，手段殘忍，犯罪情節重大
    ，為害社會莫此為甚，罪無可逭，其犯罪情狀並無可憫恕之
    情形，無從援引刑法第五十九條酌量減輕其刑之餘地，今求
    其生而不可得，實有與社會永久隔離之必要，且被告癸○○
    、己○○下手殘忍，被告子○○僅在旁予以精神上之助力及
    把風等一切情狀，就共同殺人部分，被告癸○○、己○○應
    處以死刑，被告子○○則處以無期徒刑，並就共同殺人部分
    均依刑法第三十七條第一項宣告褫奪公權終身，另就被告己
    ○○、癸○○強制性交部分，分別處有期徒刑玖年及有期徒
    刑拾年，復依刑法第九十一條之一規定：「犯第二百二十一
    條至第二百二十七條、第二百二十八條、第二百二十九條、
    第二百三十條、第二百三十四條之罪者，於裁判前應經鑑定
    有無施以治療之必要，有施以治療之必要者，得令入相當處
    所，施以治療。前項處分於刑之執行前為之，其期間至治癒
    為止，但最長不得逾三年。」，本件被告癸○○、己○○涉
    犯刑法第二百二十一條之強制性交罪，已如前述，經原審送
    請國軍台中總醫院鑑定結果，該院以「癸○○情緒不穩定，
    衝動控制力差，對人有敵意，人際互動不良，自我情緒整合
    及執行有困難，挫折忍受度低，易有衝突及興奮傾向，內在
    則匱乏、無力感，在社交及性方向有強烈之攻擊傾向，性格
    異常，成長背景不健全，思考偏差，凡事以自己利益為出發
    點，遇不順則易有反叛心態，對事件發生之過程無悔意且強
    調他人所為，道德感低落，應接受精神科強制治療至少二年
    」「己○○在心測中呈現沒有主見，較易盲從同輩之言行，
    對環境刺激之處理能力較弱，欠缺計劃深思之部分，情緒活
    動大於理智思考，挫折耐受度及衝動控制性低，邊緣性智商
    仍有自由意志決定之能力，成長過程中智能較低，習得不當
    之處世方式，對環境改變之處理能力較弱，致易有衝動及情
    緒化反應，加上性態度較隨便，故應接受精神科治療一年」
    等語，有該院九十年七月二日九十民診查字第八四七號函附
    之法律精神鑑定報告二份在卷可憑，爰就其二人涉犯強制性
    交部分併宣告於刑之執行前令入相當處所施以治療，但其期
    間不得逾三年。被告癸○○、己○○均定應執行刑死刑，褫
    奪公權終身。扣案之鐵槌一把係共犯被告癸○○所有供犯罪
    所用之物，業據被告等於偵查及原審中供證明確，依刑法第
    三十八條第一項第二款沒收之。
三、原審認事用法及量刑，並無不當。被告等上訴意旨矢口否認
    犯罪，恣意指摘原判決不當；檢察官上訴意旨略以：被告子
    ○○共同殺人，係全程參與，非僅在旁予以精神上之助力及
    把風而已，惡性重大，實有處以極刑之必要；另被告癸○○
    、己○○犯罪手段殘忍，應量處法定最高本刑，茲原審判處
    被告子○○無期徒刑，被告癸○○、己○○累犯以強暴為性
    交罪部分，分別判處有期徒刑十年、九年，量刑過輕等語，
    均無理由，應併予駁回。
四、據上論斷，應依刑事訴訟法第三百六十八條，判決如主文。
本案經檢察官乙○○到庭執行職務。
中   華   民   國  九十  年   十一    月      十三    日
                          臺灣高等法院臺中分院刑事第四庭
                                審判長法  官  洪  耀  宗
                                      法  官  劉  登  俊
                                      法  官  吳  重  政
右正本證明與原本無異。
一、均得上訴
二、關於殺人部分，依職權送上訴。
如不服本判決應於收受送達後十日內向本院提出上訴書狀，其未
敘述上訴之理由者並得於提起上訴後十日內向本院補提理由書（
均須按他造當事人之人數附繕本）。

                                      書記官  林  育  德

中   華  民   國   九十   年   十一    月      十四    日

附錄：
刑法第二百二十一條：
對於男女以強暴、脅迫、恐嚇、催眠術或其他違反意願之方法而
為性交者，處三年以上十年以下有期徒刑。
前項之未遂犯罰之。
刑法第二百七十一條殺人者，處死刑、無期徒刑或十年以上有期
徒刑。前項之未遂犯罰之。
預備犯第一項之罪者，處二年以下有期徒刑。
刑法第三百零二條：
私行拘禁或以其他非法方法，剝奪人之行動自由者，處五年以下
有期徒刑、拘役或三百元以下罰金。
因而致人於死者，處無期徒刑或七年以上有期徒刑，致重傷者，
處三年以上十年以下有期徒刑。第一項之未遂犯罰之。
刑法第二百四十七條：
損壞、遺棄、污辱或盜取屍體者，處六月以上五年以下有期徒刑。
損壞、遺棄或盜取遺骨、遺髮、殮物或火葬之遺灰者，處五年以
下有期徒刑。前二項之未遂犯罰之。

司法院資訊處製作；財團法人民間司法改革基金會備份。
